【裁判字號】    95,親,39
【裁判日期】    951002
【裁判案由】    認領無效
【裁判全文】
臺灣新竹地方法院民事判決                95年度親字第39號
原      告  乙○○
被      告  甲○○
當事人間請求認領無效事件，本院於95年9月18日言詞辯論終結
，判決如下：
    主      文
確認被告於民國六十九年八月五日對原告所為之認領行為無效。
訴訟費用由被告負擔。
    事實及理由
壹、原告主張：原告因之前與訴外人即被告之母羅迎嘉共同生活
    ，以為於民國63年6月29日二人產下被告，故於69年8月5日
     認領被告，並戶籍登記在案，然原告與被告實無真實血統
    關係，被告雖曾認領原告，其認領亦屬無效，為否認兩造間
    與事實不符之血緣關係，爰依法提起本訴等語。並聲明：如
    主文所示。
貳、被告則以：對於原告主張之事實並不爭執，對於卷附之鑑定
    報告亦無意見等語。
參、得心證之理田：
一、按確認法律關係之訴，非原告有即受確認判決之法律上利益
    者，不得提起之；確認證書真偽或為法律關係基礎事實存否
    之訴，亦同。民事訴訟法第247條第1項定有明文。再因虛偽
    之認領登記，為更正戶籍上之記載，依戶籍法第24條及內政
    部頒布之戶籍登記錯誤申請更正處理要點第4點之規定，向
    戶政事務所申請更正登記時，須憑法院判決書、裁定書、認
    證書及檢察署處分書等始得辦理。本件原告主張其於69年8
    月5日經認領被告，然原告與被告間並無自然血緣關係，上
    開因認領發生之婚生子女關係即與事實不符，戶籍登記資料
    與事實亦有不符，揆諸上開說明，原告自有訴之利益，核先
    敘明。
二、原告主張之事實，業據提出戶籍謄本、認領同意書（均為影
    本）及博微生物科技股份有限公司分子生物實驗室ＤＮＡ基
    因圖譜型別分析報告、ＤＮＡ親子血緣關係諮詢報告單（均
    為正本）各乙份為證。觀諸卷附之博微生物科技股份有限公
    司分子生物實驗室ＤＮＡ親子血緣關係諮詢報告單載明略以
    ：「送檢註明為乙○○與甲○○之檢體，其ＤＮＡＳＴＲ系
    統存有2個基因座型別矛盾，即乙○○與甲○○間應不存在
    血緣關係」等情，並為被告所不爭執。是依上開證據所示，
    堪認原告主張兩造間不具血緣關係一節，應認為真實。
三、按因認領而發生婚生子女之效力，須被認領人與認領人間具
    有真實之血緣關係，否則其認領為無效，此時利害關係人均
    得提起認領無效之訴（最高法院86年台上字第1908號判例參
    照）。又父女身分關係之存在，係持續而非成過去。非婚生
    子女經生父認領後復為認領人否認者，得就父女身分關係提
    起確認之訴。又生父認領非婚生子女後，不得撤銷其認領，
    固為民法第1070條所明定。惟子女之認領，以有真實血統關
    係為前提，倘認領人與被認領人間有事實上父女關係存在，
    即有血統連絡時，雖不許認領人以其認領係被詐欺或脅迫而
    為之為理由予以撤銷，惟如無真實父女關係時，則不因認領
    而成為父女，縱認領行為無瑕疵，該認領仍為無效（最高法
    院72年度台上字第349號判決、臺灣高等法院93年度家上字
    第127號判決參照）。再者，亦有學者認為：「認領人之認
    領有無效之原因時，該認領行為即自始、當然、確定無效，
    惟因認領當時已為認領之戶籍登記在我國戶籍登記乃身分關
    係唯一公示證明方式，一旦為認領之登記後，非得法院之確
    定判決，任何人不能任意除去。因此，對於無意思能力人之
    認領、反於真實之認領或對於已受婚生推定之子女為認領等
    ，均為認領無效之原因，利害關係人得依民事訴訟法第589
    條提起認領無效之訴，訂正戶籍上之不實認領登記。」。本
    件原告雖於69年8月5日認領被告，惟其等間並不具真實之血
    緣關係，已如前述，揆諸上開說明，該認領行為顯為無效，
    被告係非原告之婚生子女，參照上開最高法院判例、判決意
    旨所示，及參考學者之論述，原告提起本件認領行為無效之
    訴，自屬合法，應予准許。
四、訴訟費用負擔之依據：民事訴訟第78條。
中    華    民    國    95    年    10   月    2    日
                  家事法庭    法  官  許翠玲
以上正本係照原本作成
如對本判決上訴須於判決送達後二十日內向本院提出上訴狀。
                              書記官  陳宏城
中    華    民    國    95    年    10   月    2    日


司法院資訊處製作；財團法人民間司法改革基金會備份。
